臺灣雲林地方法院刑事判決
110年度訴字第355號
公  訴  人  臺灣雲林地方檢察署檢察官
被      告  吳孟肱



選任辯護人  蔡逸軒律師(法扶律師)  
上列被告因違反毒品危害防制條例案件，經檢察官提起公訴（10
9年度偵字第7520號），本院判決如下：
    主  文
吳孟肱犯如附表一編號1、2所示之罪，處如附表一編號1、2所示
之刑(含沒收)，應執行有期徒刑捌年。　
    事  實
一、吳孟肱（綽號黑松）明知海洛因屬毒品危害防制條例第2條
    第2項第1款所定之第一級毒品，依法不得持有與販賣，竟基
    於販賣第一級毒品海洛因之犯意，於附表一編號1、2所示之
    時間，持用其所有之OPPO廠牌行動電話(下稱本案行動電話
    ，含門號0000000000號、0000000000號SIM卡各1張，下分稱
    甲、乙門號)，與共同持用門號0000000000號（起訴書附表
    誤載為「0000000000號」，應予更正）、0000000000號(起
    訴書漏載，經檢察官當庭補充)行 動電話之林美香、張俊華
    2人聯繫如附表二編號1、2所示交易海洛因事宜後，各於附
    表一編號1、2所示時間、地點，以如附表一編號1、2所示犯
    罪手法販賣海洛因予林美香及張俊華。因警方依臺灣彰化地
    方法院(下稱彰化地院)核發之通訊監察書就林美香、張俊華
    持用之上開0000000000號、0000000000號門號執行通訊監察
    ，而查悉上情。
二、案經彰化縣警察局移送臺灣彰化地方檢察署(下稱彰化地檢
    署)陳請臺灣高等檢察署檢察長核轉臺灣雲林地方檢察署(下
    稱雲林地檢署)檢察官偵查起訴。　　
    理  由
壹、程序方面
一、檢察官引為證據使用如附表二編號1、2（對應附表一編號1
    、2犯罪事實）所示被告吳孟肱與購毒者林美香、張俊華之
    對話，係執行彰化地院核准對林美香、張俊華持用之000000
    0000號、0000000000號行動電話實施通訊監察時取得之證據
    ，嗣後並經彰化地院認可，有附表二編號1、2卷證欄所示之
    通訊監察書暨電話附表、函文在卷可參，核屬合法監聽取得
    之證據。且被告及其辯護人對於譯文內容之正確性及證據能
    力均不爭執，揆諸前揭說明，上開通訊監察譯文具有證據能
    力。
二、本判決下述所引用被告以外之人於審判外之陳述，檢察官、
    被告及辯護人，於本院審理時對於該等證據能力均不爭執（
    本院卷第83頁、第84頁、第140頁至第145頁），且迄於言詞
    辯論終結前亦未聲明異議，本院審酌上開證據資料作成時之
    情況，尚無違法不當及證明力明顯過低之瑕疵，而認為以之
    作為證據應屬適當，依刑事訴訟法第159條之5規定，均有證
    據能力。
貳、實體方面
一、認定犯罪事實所憑之證據及理由
　㈠上開犯罪事實，業據被告於偵查及審判中坦承不諱（偵第752
    0號卷第47頁至第49頁、本院卷第82頁、第140頁、第146頁
    ），核與證人林美香、張俊華於警詢、偵查中之證述大致相
    符（偵第11384號卷第40頁、第41頁、第70頁至第74頁、第1
    13頁、第276頁至第280頁、第283頁、第249頁至第251頁）
    ，並有如附表二所示通訊監察譯文、108年聲監字第295號通
    訊監察書、108年聲監續字第545號通訊監察書及電話附表、
    彰化地檢署109年7月21日彰檢錫溫109他792字第1099027007
    號函影本、彰化地院109年7月23日彰院曜刑亥109年聲監可
    字第49號函、交易地點GOOGLE街景圖各1份在卷可稽（偵第1
    1384號卷第27頁至第29頁、第31頁、第291頁、第292頁、第
    301頁至第303頁、第305頁第309頁），足認被告之自白與事
    實相符，可信為真實。
  ㈡又海洛因係毒品危害防制條例第2條第2項第1款所定之第一級
    毒品，物稀價昂，政府對於持有販賣查緝甚嚴，且販賣毒品
    係違法行為，非可公然為之，亦無公定價格，容易分裝、增
    減份量，而買賣之價格，可能隨時依交易雙方關係之深淺、
    購毒者之資力、需求量及對行情之認知、毒品來源是否充裕
    、查緝是否嚴謹、風險大小等情形，而異其標準，非可一概
    而論，從而販賣之利得，除販賣之價量俱臻明確外，委難查
    得實情，然販賣者從價差或量差中牟利之方式雖異，其意圖
    營利之販賣行為則無二致。被告與上開購毒者間並非至親，
    倘非有利可圖，自無平白甘冒觸犯重罪之風險而特意於約定
    地點親自交易海洛因與上開購毒者之理，且被告於審理中自
    承販賣海洛因是賺吃的等語（本院卷第147頁），足認被告
    主觀上確有營利之意圖甚明。綜上所述，本案事證明確，被
    告犯行堪以認定，應依法論科。
二、論罪科刑之理由
  ㈠被告行為後，毒品危害防制條例業已修正，並於民國109年1
    月15日公布，同年7月15日施行，茲比較新舊法如下：
　⒈修正前毒品危害防制條例第4條第1項規定：「製造、運輸、
    販賣第一級毒品者，處死刑或無期徒刑；處無期徒刑者，得
    併科新臺幣2千萬元以下罰金。」修正後毒品危害防制條例
    第4條第1項則規定：「製造、運輸、販賣第一級毒品者，處
    死刑或無期徒刑；處無期徒刑者，得併科新臺幣3千萬元以
    下罰金。」是修正後之毒品危害防制條例第4條第1項有關無
    期徒刑得併科罰金刑之法定刑部分已提高。
　⒉修正前毒品危害防制條例第17條第2項規定：「犯第4條至第8
    條之罪於偵查及審判中均自白者，減輕其刑。」修正後該條
    第2項則規定：「犯第4條至第8條之罪於偵查及歷次審判中
    均自白者，減輕其刑。」該條項修正前規定只要於偵查中自
    白並於事實審審判中曾自白者，即可減輕其刑之規定，條件
    較為寬鬆，而該條項修正後即須於偵查及歷次審判中均自白
    者，始得減輕其刑，適用之條件較嚴。
　⒊綜合前揭新舊法之比較結果，修正後之規定並未有利於被告
    ，是依刑法第2條第1項前段規定，本案自應適用被告行為時
    即修正前毒品危害防制條例第4條第1項。
  ㈡核被告就附表一編號1、2所為，均係犯修正前毒品危害防制
    條例第4條第1項之販賣第一級毒品罪。其為供販賣而持有海
    洛因之低度行為，為販賣之高度行為所吸收，不另論罪。又
    被告就附表編號1、2雖各別同時販賣甲基安非他命予林美香
    及張俊華，然因毒品危害防制條例所規定之販賣毒品罪，所
    侵害者為社會法益，如行為人以一行為同時販賣毒品給數人
    ，僅成立單純一罪（最高法院107年度台上字第32號判決意
    旨參照）。
  ㈢被告所犯2罪，犯意各別，行為不同，應分論併罰。
  ㈣犯第四條至第八條之罪於偵查及審判中均自白者，減輕其刑
    ，修正前毒品危害防制條例第17條第2項定有明文。又所謂
    偵查中，參諸刑事訴訟法第108條第3項規定，於起訴案件，
    係指警詢、檢察官偵查終結至卷宗及證物送交法院繫屬前而
    言。則被告於司法警察詢問及檢察官終結偵查前，自白犯罪
    事實，固屬偵查中之自白。倘於檢察官終結偵查後，至卷證
    移送法院繫屬前，自白犯罪事實，仍屬偵查中自白（最高法
    院106年度台上字第1346號判決意旨參照）。查被告於警詢
    、檢察官訊問時雖均否認犯行，惟檢察官於110年5月25日起
    訴後，被告於110年5月26日向雲林地檢署提出「聲明認罪自
    白狀」1份，表示坦承販賣毒品等語，本案則於110年6月24
    日繫屬本院，有本案起訴書、聲明認罪自白狀、雲林地檢署
    110年6月24日函暨其上本院收文戳章各1份在卷可參(偵第75
    20號卷第47頁至第49頁、本院卷第11頁、第13頁至第16頁)
    。被告既於檢察官終結本案之偵查後，至本案卷證移送本院
    繫屬前，就本案犯罪事實坦認犯行，堪認屬偵查中自白，且
    被告於審判中亦自白，揆諸前揭規定及裁判意旨，符合毒品
    危害防制條例第17條第2項規定，爰減輕其刑。
  ㈤刑法第59條規定犯罪之情狀可憫恕者，得酌量減輕其刑，其
    所謂「犯罪之情狀」，與同法第57條規定科刑時應審酌之一
    切情狀，並非有截然不同之領域，於裁判上酌減其刑時，應
    就犯罪一切情狀（包括第57條所列舉之10款事項），予以全
    盤考量，審酌其犯罪有無可憫恕之事由（即有無特殊之原因
    與環境，在客觀上足以引起一般同情，以及宣告法定低度刑
    ，是否猶嫌過重等等），以為判斷。而就販賣毒品案件中，
    同為販賣毒品之人，其原因動機不一，犯罪情節未必盡同，
    或有大盤毒梟者，亦有中、小盤之分，甚或僅止於吸毒者友
    儕間為求互通有無之有償轉讓者亦有之，其販賣行為所造成
    危害社會之程度自屬有異，於此情形，倘依其情狀處以適當
    徒刑，即足以懲儆，並可達防衛社會之目的者，自非不可依
    客觀之犯行與主觀之惡性二者加以考量其情狀，是否有可憫
    恕之處，適用刑法第59條之規定酌量減輕其刑，期使個案裁
    判之量刑，能斟酌至當，符合比例原則（最高法院95年度台
    上字第6157號判決意旨參照）。查被告本案所犯2次犯行，
    固值非難，惟其販賣海洛因數量尚屬小額零星販賣，獲利有
    限，對社會造成之危害尚無從與大宗走私、利用幫派組織結
    構販賣者、大盤商或中盤商相提並論，以此犯罪情節而論，
    惡性尚非重大難赦，況修正前毒品危害防制條例第4條第1項
    販賣第一級毒品法定刑為死刑或無期徒刑，處無期徒刑者，
    得併科2千萬元以下罰金，縱依修正前毒品危害防制條例第1
    7條第2項規定，就死刑部分減為無期徒刑，就無期徒刑部分
    減為20年以下15年以上有期徒刑，猶屬失之過苛而不盡情理
    ，不免予人情輕法重之感，且難謂符合罪刑相當及比例原則
    ，更無從與中、大盤毒梟之惡行有所區隔，是被告販賣第一
    級毒品之犯罪情狀相較於法定之重刑，在客觀上足以引起一
    般人之同情，顯有堪憫恕之處，爰依刑法第59條規定，均減
    輕其刑，且均依法遞減輕之。
  ㈥爰審酌被告無視國家杜絕毒品危害之禁令而販賣海洛因，助
    長毒品之氾濫，且危害毒品施用者之生理及心理健康，更衍
    生其他社會問題，所為甚是不該。另衡及被告犯後坦承犯行
    ，及考量其本案販賣次數、販賣對象、交易金額、販賣毒品
    等情節；暨參以其自陳國中畢業，前因病無工作，仰賴存款
    維生，育有子女等一切情狀（本院卷第148頁、第149頁），
    分別量處如附表一編號1、2所示之刑，並定其應執行之刑如
    主文。
三、沒收
  ㈠犯毒品危害防制條例第4條至第9條、第12條、第13條或第14
    條第1項、第2項之罪者，其供犯罪所用之物，不問屬於犯罪
    行為人與否，均沒收之，毒品危害防制條例第19條第1項定
    有明文。查被告所使用本案行動電話1支(含甲、乙門號SIM
    卡各1張)，為被告犯本案販賣毒品罪所用之，應依前開規定
    予以沒收，且因未扣案，並依刑法第38條第4項規定，追徵
    價額。
　㈡犯罪所得，屬於犯罪行為人者，沒收之；前二項之沒收，於
    全部或一部不能沒收或不宜執行沒收時，追徵其價額，為刑
    法第38條之1第1項前段、第3項所明定。查被告就附表一編
    號1、2販賣毒品犯行，均已實際取得售毒價款，業據林美香
    、張俊華證述在案，且為被告所是認(本院卷第146頁)，應
    依前開規定宣告沒收、追徵。 
據上論斷，應依刑事訴訟法第299條第1項前段，毒品危害防制條
例第4條第1項(修正前)、第17條第2項(修正前)、第19條第1項，
刑法第2條第1項前段、第11條、第59條、第51條第5款、第38條
第4項、第38條之1第1項前段、第3項，判決如主文。
本案經檢察官吳淑娟提起公訴；檢察官蔡少勳、黃立夫到庭執行
職務。
中    華    民    國   110    年   10    月     19    日
                  刑事第二庭  審判長法  官    王紹銘                                         法  官    簡鈺昕                                         法  官    黃麗竹
以上正本證明與原本無異。 
如不服本判決，應於收受本判決後20日內向本院提出上訴書狀，
並應敘述具體理由。如未敘述上訴理由者，應於上訴期間屆滿後
20日內向本院補提理由書狀（均須按他造當事人之人數附繕本）
「切勿逕送上級法院」。
                                     書記官    黃巧吟
中　　華　　民　　國　　110 　年　 10　  月　 　19　　日
　
附錄本件論罪科刑法條全文：
修正前毒品危害防制條例第4條
製造、運輸、販賣第一級毒品者，處死刑或無期徒刑；處無期徒
刑者，得併科新臺幣2千萬元以下罰金。
製造、運輸、販賣第二級毒品者，處無期徒刑或7年以上有期徒
刑，得併科新臺幣1千萬元以下罰金。
製造、運輸、販賣第三級毒品者，處7年以上有期徒刑，得併科
新臺幣7百萬元以下罰金。
製造、運輸、販賣第四級毒品者，處5年以上12年以下有期徒刑
，得併科新臺幣3百萬元以下罰金。
製造、運輸、販賣專供製造或施用毒品之器具者，處1年以上7年
以下有期徒刑，得併科新臺幣1百萬元以下罰金。
前五項之未遂犯罰之。　

附表一：本案犯罪事實
編號 時間（民國） 地點 對象 犯罪手法（金額：新臺幣） 所犯罪名、宣告刑（含沒收） 1 108年5月10日晚間6時52分許後不久 張俊華位於雲林縣○○鄉○○村○○路00巷0號之住處 林美香 張俊華 吳孟肱持用本案行動電話，分別以甲、乙門號與使用門號0000000000號行動電話之林美香、張俊華聯繫後，由吳孟肱以每包500元之價格，販賣海洛因2包與林美香、張俊華，張俊華則交付1,000元價金與吳孟肱收訖。 吳孟肱販賣第一級毒品，處有期徒刑柒年柒月。未扣案之OPPO廠牌行動電話壹支（搭配門號0000000000號、0000000000號SIM卡各壹張）、犯罪所得新臺幣壹仟元，均沒收之，於全部或一部不能沒收或不宜執行沒收時，追徵其價額。 2 108年6月27日晚間8時33分許後不久 雲林縣○○鄉○○○○○○○○○○號2誤載為「湖子賽」，應予更正）大排水溝旁某工寮矮厝 林美香 張俊華 吳孟肱持用本案行動電話，以乙門號與使用門號0000000000號行動電話之林美香、張俊華聯繫後，由吳孟肱販賣每包價值500元海洛因共4包與林美香、張俊華，張俊華交付2,000元價金與吳孟肱收訖。 吳孟肱販賣第一級毒品，處有期徒刑柒年捌月。未扣案之OPPO廠牌行動電話壹支（搭配門號0000000000號SIM卡壹張）、犯罪所得新臺幣貳仟元，均沒收之，於全部或一部不能沒收或不宜執行沒收時，追徵其價額。 

附表二：本案通訊監察譯文
   編號     時間        通訊監察譯文內容         備註 1  ① 108年5月9日下午1時41分許 Ａ：0000000000號（林美香）【受話】 Ｂ：0000000000號（吳孟肱）【發話】 ①佐證附表一編號1。 ②出處：偵第11384號卷第27頁、第28頁。 ③通訊監察書及認可函：彰化地院108年聲監字第295號通訊監察書及所附電話附表、彰化地院109年7月23日彰院曜刑亥109年聲監可字第49號函（偵第11384號卷第291頁、第292頁、第309頁）    Ａ：喂 Ｂ：美香ㄟ喔 Ａ：ㄟ Ｂ：我黑松啦 Ａ：ㄟㄟ Ｂ：什麼事？ Ａ：你在哪？ Ｂ：我剛回到家 Ａ：現在在家喔？ Ｂ：ㄟ Ａ：那…那…，你要過來嗎？ Ｂ：我很累，2天沒睡了　　 Ａ：還是我過去 Ｂ：你過來這邊，不方便啊，沒關係，你電話講，我這電話，安全ㄟ　　 Ａ：要找你一下啦 Ｂ：被瘋女人亂2天了　　 Ａ：你說啥我聽沒 Ｂ：我說去高鐵接咪件，不然怎麼會這麼快，你打給我我才快到桃園而已 Ａ：ㄟ，那現在呢？ Ｂ：現在回到家了啊　　 Ａ：ㄟ Ｂ：都沒睡啊　　 Ａ：好啦，不然我先…什麼啊？ Ｂ：我講，我這些電話都安全ㄟ啦，都方便講啦　　 Ａ：好好 Ｂ：我先睡一下　　 Ａ：好好　　　　    ② 108年5月10日上午7時43分許 Ａ：0000000000號（林美香）【受話】 Ｂ：0000000000號（吳孟肱）【發話】     Ａ：喂 Ｂ：你們還在睡喔 Ａ：嗯 Ｂ：昨天累死了　　 Ａ：嗯 Ｂ：現在起床了沒？　　 Ａ：還沒ㄟ Ｂ：幾點才會起來 Ａ：晚點吧 Ｂ：好啦，起來再打給我啦　　 Ａ：喔好啊 Ｂ：好　　 Ａ：你昨天去桃園，有卡奚落沒 Ｂ：啊？ Ａ：有卡水ㄟ小姐沒 Ｂ：小姐喔，要找人啦，要水ㄟ，要比較遠啦，怎麼會沒有　　 Ａ：喔喔 Ｂ：要水，擱漂亮，擱會用哩，要遠點而已，怎麼會沒有　　 Ａ：嗯 Ｂ：擱會苗條，擱水 Ａ：哈哈，嗯，好 Ｂ：好    ③ 108年5月10日晚間6時52分許 Ａ：0000000000號（張俊華）【受話】 Ｂ：0000000000號（吳孟肱）【發話】     Ｂ：喂為 Ａ：你誰？ Ｂ：我黑松啦　　 Ａ：案那？ Ｂ：我黑松啦，我在你家樓下啦 Ａ：好　　　　　  2 ① 108年6月27日晚間8時23分許 Ａ：0000000000號（林美香）【受話】 Ｂ：0000000000號（吳孟肱）【發話】 ①佐證附表一編號2。 ②出處：偵第11384號卷第29頁。 ③通訊監察書及認可函：彰化地院108年聲監續字第545號通訊監察書及所附電話附表、彰化地院109年7月23日彰院曜刑亥109年聲監可字第49號函（偵第11384號卷第301頁至第303頁、第309頁）    Ａ：喂 Ｂ：你們不是要來泡咖啡嗎？　　 Ａ：喔，ㄟ啊 Ｂ：要，馬上來啊 Ａ：你在哪？ Ｂ：窟仔阿 Ａ：窟仔阿？ Ｂ：阿華會知啊 Ａ：你咖啡傳好囉喔？ Ｂ：ㄟ啊 Ａ：喔好啦好 Ｂ：阿，你要帶另外一種ㄟ，那天我們試的那個喔 Ａ：我知我知 Ｂ：甘有？ Ａ：好好　　　 Ｂ：那有帶下來啊 Ａ：好好 Ｂ：好好，馬上下來喔 Ａ：喔好啦　　　　　　　   ② 108年6月27日晚間8時33分許 Ａ：0000000000號（張俊華）【發話】 Ｂ：0000000000號（吳孟肱）【受話】     Ｂ：喂 Ａ：在哪一個窟啊？ Ｂ：在龍郊 Ａ：在我們去的那裡，翻車那裡喔？ Ｂ：啊？ Ａ：在你翻車那裡喔？　　 Ｂ：在阮倉庫，我小ㄟ Ａ：對啊 Ｂ：就厝味僑，彎進竽仔內 Ａ：ㄟㄟ，在俊化溝邊，那間矮厝麻 Ｂ：ㄟㄟㄟ Ａ：那這樣我知道啦　　 Ｂ：好